【裁判字號】    99,交聲,1202
【裁判日期】    991130
【裁判案由】    聲明異議
【裁判全文】
臺灣彰化地方法院交通事件裁定        99年度交聲字第1202號
移送機關  交通部公路總局臺中區監理所彰化監理站
異議人即
受處分人  張恭湖
上列受處分人因違反道路交通管理處罰條例案件，對於交通部公
路總局臺中區監理所彰化監理站中華民國99年11月5日所為之處
分（彰監四字第裁64-I00000000號裁決書），聲明異議，本院裁
定如下：
    主  文
異議駁回。
    理  由
一、原處分意旨略以：異議人即受處分人張恭湖於民國99年10月
    23日下午4時35分許，駕駛車牌號碼3978-LR號自用小客車，
    行經芳苑鄉臺17縣與新東路口處，有「駕駛執照吊扣期間駕
    駛小型車」之違規行為，為警掣單舉發，原處分機關乃依道
    路交通管理處罰條例第21條第1項第5款規定，裁處罰鍰新臺
    幣（下同）9千元、吊銷駕駛執照及1年內禁考之處分等語。
二、聲明異議意旨略以：異議人即受處分人張恭湖對於駕駛車牌
    號碼3978-LR號自用小客車，有於上開時間、地點所述之違
    規事實，並不爭執，然表示伊遭吊扣小型車執照後，因當天
    家人感冒發燒，所以才又違規駕車，又因需賺錢糊口，懇請
    予機會不吊銷其大貨車駕駛執照，並絕不再犯，爰依法聲明
    異議等語。
三、按汽車駕駛人，有駕駛執照吊扣期間駕駛小型車或機器腳踏
    車者，處6千元以上1萬2千元以下罰鍰，並當場禁止其駕駛
    、吊銷其駕駛執照；汽車駕駛人，曾依本條例其他各條規定
    吊銷駕駛執照者，一年內不得考領駕駛執照，道路交通管理
    處罰條例第21條第1項第5款、第4項後段及第67條第3項分別
    定有明文。又汽車駕駛人，因違反本條例及道路交通安全規
    則之規定，受吊銷駕駛執照處分時，吊銷其持有各級車類之
    駕駛執照，道路交通管理處罰條例第68條亦規定甚明，亦即
    吊銷駕駛執照之處分，係吊銷受處分人所持有各級車類之駕
    駛執照，而非僅吊銷違規駕駛當時同一等級之汽車駕駛執照
    而已。
四、經查：
（一）受處分人前因酒醉駕車之違規行為，經原處分機關吊扣其
      小型車駕駛執照12個月，吊扣期間自99年5月4日起至100
      年5月3日止，此有汽車駕照基本資料1紙在卷可稽（見本
      院99年度交聲字第1202號卷第6頁）。又本件受處分人於
      該駕駛執照吊扣期間之99年10月23日下午4時35分許，駕
      駛車牌號碼3978-LR號自用小客車，行經芳苑鄉臺17縣與
      新東路口處，有「駕駛執照吊扣期間駕駛小型車」之違規
      事實（依道路交通安全規則第53條、第3條規定，小型車
      係包含小貨車、小客貨兩用車在內），為警查獲當場掣單
      ，有彰化縣警察局彰警交字第I00000000號舉發違反道路
      交通管理事件通知單、前開違反道路交通管理事件裁決書
      各1紙在卷可稽（見本院99年度交聲字第1202號卷第5、7
      頁），且為受處分人所不爭執，是其前開違規之事實足堪
      認定。
（二）按道路交通管理處罰條例第68條於94年12月14日修正公布
      ，於95年3月1日施行，施行前該條文係規定「汽車駕駛人
      ，因違反本條例及道路交通安全規則之規定，受吊扣或吊
      銷駕駛執照處分時，吊扣或吊銷其持有各級車類之駕駛執
      照。」將吊扣與吊銷2者予以併列，94年12月14日修正公
      布時僅留「吊銷」，「吊扣或」3字則於該次修正公布時
      予以刪除，顯見汽車駕駛人，因違反本條例及道路交通安
      全規則之規定，受吊扣駕駛執照處分時，立法者為慮及駕
      駛人職業上、生活上所需，不宜吊扣其所持各級車類駕駛
      執照，否則恐影響人民工作權及生活保障，惟於情節較重
      之受吊銷駕駛執照處分時，倘未連同其持有各級駕駛執照
      一併吊銷，將無法達有效處罰與維護道路交通安全之目的
      ，因而明定「受吊銷駕駛執照處分時，吊銷其持有各級車
      類之駕駛執照」（99年5月5日再次修正，並經行政院於99
      年8月31日以院臺交字第0990048197號令發布定自99年9月
      1日施行之道路交通管理處罰條例第68條亦重申此旨），
      而無裁量之餘地，要屬明確，受處分人以工作需要，希望
      保有大貨車駕駛執照繼續駕駛等情，為無理由。
（三）綜上所述，受處分人確於上開時、地，駕駛前開自用小客
      車，有「駕駛執照吊扣期間駕駛小型車」之違規行為，原
      處分機關依前揭道路交通管理處罰條例第21條第1項第5款
      、第4項後段及第67條第3項規定，裁處受處分人罰緩9 千
      元，並吊銷其駕駛執照，一年內禁考，於法並無不合。受
      處分人之異議為無理由，應予駁回。
據上論斷，應依道路交通管理處罰條例第87條第2 項、道路交通
事件處理辦法第18條，裁定如主文。
中    華    民    國    99    年    11   月     30    日
                  交通法庭法  官    李淑惠
以上正本證明與原本無異。
如不服本裁定，應於裁定送達後五日內向本院提出抗告狀 (須附
繕本)。
中    華    民    國    99    年    11   月     30    日
                          書記官    張清秀

司法院資訊處製作；財團法人民間司法改革基金會備份。
